臺灣新竹地方法院民事判決  
111年度訴字第125號
原      告  彭毓姿  
被      告  林立中  
上列當事人間請求清償借款等事件，本院於民國111年10月12日
言詞辯論終結，判決如下：
    主      文
被告應給付原告新臺幣壹佰貳拾貳萬玖仟伍佰參拾壹元，及自民
國一一一年二月二十二日起至清償日止，按年息百分之五計算之
利息。
原告其餘之訴駁回。
訴訟費用由被告負擔二分之一，餘由原告負擔。
    事實及理由
壹、程序方面
　　被告經合法通知，未於言詞辯論期日到場（見本院卷第89、
    91頁），核無民事訴訟法第386 條各款所列情形，爰依原告
    之聲請，由其一造辯論而為判決。
貳、實體方面
一、原告主張：
  ㈠被告前於民國104年、107年間央求原告向永豐銀行分別貸款
    新臺幣（下同）50萬元、25萬元後轉借被告，並約定按月按
    時償還貸款，然僅於初期清償部分貸款後即未再依約清償，
    共積欠原告貸款本金及利息77萬84元。被告又陸續以支出母
    親醫療費、喪葬費及公司週轉等為由向原告借款，並於108
    年9月27日簽發未載票面金額之本票給原告收執；復向原告
    表示投資允文實業有限公司消毒工程業務20萬元，2年後可
    歸還投資款，且於2年投資期間之每月1號可分紅4000元，嗣
    原告於108年11月5日匯款20萬元給被告後，被告於同日書立
    投資還款合約書（下稱系爭投資合約）及票面金額20萬元、
    到期日為110年11月4日之本票給原告收執。惟被告僅自109
    年1月起至109年9月期間依約給付紅利，其後即未再給付紅
    利予原告，是被告積欠原告借款、投資款計171萬2160元、
    紅利6萬元，加計以原告名義向銀行之貸款77萬84元，合計
    共積欠原告254萬2244元（計算式：171萬2160＋6萬＋77萬84
    ）。又被告自108年5月11日至109年9月2日期間，共計還款2
    0萬6999元。
　㈡為此，爰依借款返還請求權及系爭投資合約法律關係提起本
    件訴訟，並聲明：被告應給付原告254萬2244元，及自起訴
    狀繕本送達翌日起至清償日止，按年息5%計算之利息。
二、被告未於準備及言詞辯論期日到場，亦未提出準備書狀作何
    聲明或陳述。
三、本院之判斷：
　　原告主張被告應分別依系爭投資合約及消費借貸法律關係為
    聲明所示金錢給付，是本院應審酌兩造間有無成立各該法律
    關係？如有，原告得請求被告給付之金額各為何？
　㈠原告主張兩造成立系爭投資合約法律關係一節，業據提出與
    其所述相符時間、金額、被告簽立之本票、投資還款合約書
    各1份為證（見本院卷第23、25至27頁），而被告未到場爭
    執，亦未提出任何有利於己之聲明、陳述或證據，以供本院
    審酌，依民事訴訟法第280條第3項前段準用同條第1 項之規
    定，應視同自認，本院審酌前開證據資料及全辯論意旨，堪
    信原告主張屬實。次查，系爭投資合約記載投資期間為108
    年11月5日至110年11月4日，投資費用20萬元，被告每月應
    支付4000元之投資報酬（即紅利），參以原告申設之永豐銀
    行帳號00000000000***號帳戶，於投資期間確實有至少7筆
    來自相同帳號帳戶（末四碼為1340，即原告陳報被告使用之
    帳戶帳號，見本院卷第79頁，下稱被告使用帳戶）、均為40
    00元款項入帳，該最後一筆為109年9月2日轉帳等節，有該
    帳戶交易明細在卷可參（見本院卷第73頁），足認原告主張
    被告於投資期間本應按月給付4000元，109年10月至110年12
    期間卻均未給付等情，堪信屬實。而系爭投資合約所載投資
    期間，迄至原告本件起訴時業已屆期，則原告請求被告返還
    投資款20萬元及尚未給付紅利6萬元（計算式：4000×15），
    共26萬元（計算式：20萬+6萬），自屬有據，應予准許。
　㈡按稱消費借貸者，謂當事人一方移轉金錢或其他代替物之所
    有權於他方，而約定他方以種類、品質、數量相同之物返還
    之契約。民法第474條第1項定有明文。是消費借貸契約，於
    當事人間本於借貸之意思合致，而移轉金錢或其他代替物之
    所有權於他方，始得當之。次按當事人主張有利於己之事實
    者，就其事實有舉證之責任。民事訴訟法第277 條本文亦有
    明文。是原告主張借款給被告之有利於己事實，仍應負相當
    程度之舉證責任。
　㈢原告主張於104年間、107年間由其名義向永豐銀行申請貸款
    ，分別於撥款同日交付借款本金50萬元、25萬元及陸續現金
    或轉帳交付被告等事實，業據提出通訊軟體對話紀錄截圖24
    張、存摺封面暨內頁交易明細翻拍照片14張、被告於108年9
    月27日簽發未載金額之本票1紙為證，並有原告申設永豐銀
    行帳號00000000000***號帳戶關於光華分行放款撥轉、轉帳
    至被告使用帳戶之交易明細在卷可參（見本院卷第11至17、
    23、63、69、71至73頁），且未據被告到場或具狀爭執，堪
    信原告主張兩造成立金錢消費借貸契約合意為真。然細繹原
    告前揭帳戶交易明細，僅足認定原告交付如下之借款本金共
    114萬4530元給被告，逾此範圍部分，復未能提出任何進一
    步證據以實其說，自難憑採：
　1.104年5月18日44萬5000元（現金）
　2.107年3月16日24萬5000元（現金）
　3.108年7月8日3000元（轉帳）　
　4.108年7月29日3萬元（轉帳）
　5.108年9月6日3萬元（轉帳）
　6.108年9月17日3萬元（轉帳）
　7.108年9月24日3萬元（轉帳）
　8.108年9月25日22萬5500元（現金）　　　　　
　9.108年9月27日2萬5000元（轉帳）
 10.108年9月28日2萬元（轉帳）
 11.108年10月15日5000元（轉帳）
 12.108年10月27日3萬元（轉帳）
 13.109年1月10日6015元、2萬0015元（轉帳）　　　　　　　
　㈣原告復不否認被告於108年5月11日至109年9月2日期間已有清
    償部分借款共17萬4999元（見本院卷第81頁，不列計投資紅
    利給付4000元，計算式：5000+9000+7000+1萬+4萬8000+700
    0+3萬3000+2萬+1萬2000+1萬+3333+1萬0666），是被告向原
    告之借款本金應尚有96萬9531元（計算式：114萬4530元－17
    萬4999元）未獲清償。又原告於本院審理時陳稱借款給被告
    並未約定利息等語（見本院卷第96至97頁），是原告計算本
    金加計利息部分，難認有據。從而，原告請求被告給付96萬
    9531元，為有理由，應予准許，逾此部分請求，要非有據，
    應予駁回。
四、綜上所述，原告依借款返還請求權及系爭投資合約法律關係
    ，請求被告給付122萬9531元（計算式：26萬+96萬9531），
    及自起訴狀繕本送達翌日即111年2月22日（見本院卷第39頁
    ）起至清償日止，按年息5%計算之利息，為有理由，應予准
    許，逾此範圍請求者，為無理由，應予駁回。　　
五、本件事證已臻明確，兩造其餘攻擊防禦方法及所提之證據，
    核與判決之結果不生影響，爰不一一論列。　　
六、訴訟費用負擔之依據：民事訴訟法第79條。　　
中　　華　　民　　國　　111 　年　　10　　月　　28　　日
                  民事第一庭  審判長法  官  李珮瑜 
                                    法  官  張百見 
                                    法  官  王凱平
以上正本係照原本作成。
如對本判決上訴，須於判決送達後20日內向本院提出上訴狀；如
委任律師提起上訴者，應一併繳納上訴審裁判費。
中　　華　　民　　國　　111 　年　　10　　月　　28　　日
                                    書記官  王恬如